【裁判字號】    90,上訴,229
【裁判日期】    891226
【裁判案由】    懲治走私條例
【裁判全文】
臺灣高等法院高雄分院刑事判決                      九十年度上訴字第二二九號
    上  訴  人  臺灣高雄地方法院檢察署檢察官
    被      告  甲○○
右上訴人因被告懲治走私條例案件，不服臺灣高雄地方法院八十九年度訴字第二五九
三號，中華民國八十九年十二月二十六日第一審判決（起訴案號：臺灣高雄地方法院
檢察署八十九年度偵字第一七一九七號），提起上訴及移送併辦（同署九十年度偵字
第二０二四號），本院判決如左：
    主    文
原判決撤銷。
甲○○連續販賣未貼專賣憑證之菸類，處有期徒刑肆月，如易科罰金，以參佰元折算
壹日。
扣案之菸類「大衛杜夫」（DAVIDOFF CLASSIC）壹仟零壹拾條（貳拾萬貳仟支）、「
峰牌」壹佰伍拾條（參萬支）、「七星（MILD SEVEN）」貳佰伍拾條（伍萬支）及「
SILVER STARLET」伍拾條（壹萬支）均沒收。
    事    實
甲○○意圖供販賣以營利，並基於概括犯意，先(一)於民國八十九年七月三十一日中午
，在高雄市中正技擊館附近，以新臺幣（下同）十餘萬元之代價，向不詳姓名之人，
販入未貼專賣憑證之菸類一批，計有「大衛杜夫」（DAVIDOFF CLASSIC）五百條（十
萬支）、「峰牌」一百條（二萬支）、「七星（MILD SEVEN）」二百條（四萬支）及
「SILVER STARLET」五十條（一萬支），嗣於同日傍晚時分，由該不詳姓名男子將上
開未稅洋菸載運至高雄市○○區○○路鐵道邊交貨，甲○○再逐箱搬運至其同路二五
四號租處騎樓，擬販售予不特定人牟利，迨同日十九時三十分許，甲○○正搬運之際
，為警當場查獲，並扣得上開未稅洋菸共計八百五十條（十七萬支）；嗣又(二)於八十
九年一月上旬某日，在高雄市區某處，向不詳姓名之人，販入未貼專賣憑證之菸類，
計有「大衛杜夫」（DAVIDOFF CLASSIC）五百十條（十萬二千支）、「七星（MILD
SEVEN）」五十條（一萬支）、「峰牌」五十條（一萬支），嗣於九十年一月十四日
上午一時二十分，經警發現甲○○形跡可疑，逕行搜索其所有位於高雄市○○區○○
里○○街七巷三十八號之倉庫，當場扣得上開未稅洋煙共計六百十條（十二萬二千支
），市價約計十九萬三千元。案經高雄市政府警察局鼓山分局報請臺灣高雄地方法院
檢察署檢察官偵查起訴，及移送併案審理。
    理    由
一、訊據被告甲○○，對右揭犯罪事實(一)部分之犯罪事實坦認不諱，惟就前揭犯罪事
    實(二)之犯行則矢口否認，辯稱：犯罪事實(二)所載扣案未稅洋煙係綽號「阿華」之
    友人所寄放，並非伊所販入云云。惟查，右揭犯罪事實(一)部分，既據被告坦承不
    諱，復有未貼專賣憑證之洋菸，計有：「大衛杜夫」（DAVIDOFF CLASSIC）五百
    條（十萬支）、「峰牌」一百條（二萬支）、「七星（MILD SEVEN）」二百條（
    四萬支）及「SILVER STARLET」五十條（一萬支），扣案可資佐證，此部分犯行
    自堪先予認定；至犯罪事實(二)部分，被告固否認犯行，且未有積極證據足認被告
    係於何時、何地，以何原因取得未稅洋菸之持有，惟警方於前開時地，計共查扣
    有「大衛杜夫」（DAVIDOFF CLASSIC）五百十條（十萬二千支）、「七星（MILD
    SEVEN）」五十條（一萬支）、「峰牌」五十條（一萬支），有各該未貼專賣憑
    證之洋菸扣案可資佐證，被告既辯陳該扣案之未稅洋煙係友人「阿華」所寄放，
    若其所辯屬實，其與寄放之友人必然熟識，詎訊之被告，其對「阿華」之真實姓
    名、年籍住所或聯絡方式一無所悉，更未約定寄放時間之久暫與報酬多寡，已與
    常情有悖，且上開所謂受寄託之物品為未貼專賣憑證之洋菸，持有者一旦經警查
    獲，輕者將被處以查獲物查獲時現值三倍以下之罰鍰，重則有遭受刑事訴追之虞
    ，被告心智無缺，更非至愚，其先前已因同性質案件遭起訴（固經原審法院判處
    無罪，然檢察官猶不服上訴中），豈願甘冒刑事、行政處罰之風險，無償提供自
    己倉庫，供予非熟識之人寄放來路不明之違法物品？是其所辯是否屬實，已非無
    疑；而犯罪事實(二)所扣得之上開未稅洋煙，其品牌，與被告自承之犯罪事實(一)中
    所販入之未稅洋菸品牌完全相同，其中「大衛杜夫」之數量更幾乎一致，如謂係
    其友人所寄放，未免過於巧合，更足見被告實係前次查獲後，一貫牟利之犯意，
    連續從事販入銷售牟利無訛，被告所辯顯屬事後卸責之詞，不足採信，此部分犯
    行亦臻明確，堪予認定；且犯罪事實(二)之未稅洋菸既是於九十年一月十四日上午
    一時二十分為警查獲，且已入位於高雄市區倉庫，參酌前次為警查獲之貨源地點
    ，衡情亦應係於九十年一月上旬某日，在高雄市區意圖販賣而販入，爰據以認定
    之
二、按臺灣省內菸酒專賣暫行條例第三十七條之販賣未貼專賣憑證之菸酒罪，固不以
    販入後復行賣出為構成要件，祇需以營利為目的，將各該物品販入或賣出，有一
    於此，其犯罪即屬完成（最高法院七十六年度台上字第六八八五號、七十八年度
    台上字第四六五九號、七十九年度台上字第四二一七號、八十年度台上字第四六
    六九號、八十二年度台上字第七十二號、八十二年度台非字第一二四號、八十三
    年度台上字第五七三七號判決迭為揭示在案可供參酌）。而我國法律條文上所謂
    之「販賣」，係指意圖販賣而有販入或賣出之行為而言，其販入或賣出之行為，
    不必二者兼備，有其中之一即屬成立，最高法院另迭著有二十五年度非字第一二
    三號、六十七年度臺上字第二五００號、六十八年度臺上字第六０六號及六十九
    年度臺上字第一六七五號判例足憑，顯見刑事法條中「販賣」一詞，我國實務上
    向來之法律見解均將之解釋為販入或賣出而言。雖依教育部國語辭典網路版之解
    釋，在文義上並無「販入」概念之存在，然法律之解釋可分文理解釋與論理解釋
    二大類，除須按照一般文義及通常使用之方式而為解釋外，尚須依法律之精神、
    目的、立法背景以及其他狀況以闡明法律規定的含義，而就具體個案情形，客觀
    審酌法安定性及公平合理性解釋適用法律，以符合人民之法律情感及社會之公平
    正義。經查，臺灣省內菸酒專賣暫行條例係於民國四十二年七月七日制定由總統
    公布施行，而最高法院早於民國二十五年即將「販賣」解釋為販入或賣出之判決
    編為判例，以供全國法院及全體國民遵循，則立法者制定該條例第三十七條之初
    ，自已參酌此一解釋方式後始將「販賣」列為犯罪構成要件，以期規範人民違法
    買入或賣出之行為。又嗣後最高法院以降之各級法院，屢次分別作成判決或判例
    向全國民眾宣示此一解釋方式，至今已長達六十餘載，則「販賣」一詞在文義上
    解釋為包括「販入」及「賣出」之行為，當不致逸脫當代社會公眾之理解而無法
    預見該行為為犯罪行為，更無架空罪刑法定主義之虞。是本件被告販入未貼專賣
    憑證之菸類，即屬該當「販賣」之構成要件，核其所為，係犯臺灣省內菸酒專賣
    暫行條例第三十七條第五款之罪。被告先後二次犯行，時間緊接，手法相似，觸
    犯之犯罪構成要件相同，顯係基於概括之犯意為之，應依連續犯之規定論以一罪
    。前揭犯罪事實(二)部分固未據起訴，惟與起訴並論罪科刑部分有連續犯裁判上一
    罪關係，本院自得一併審酌。被告犯罪事證甚明，原審以被告尚未有賣出未稅洋
    煙，即非屬該條所處罰之犯罪行為為由，諭知被告無罪之判決，顯有未究明起訴
    法條條文法律解釋之違誤，原審檢察官上訴意旨執此，以為指摘原判決不當，自
    有理由，應由本院撤銷改判。審酌被告前無前科，有臺灣高等法院被告全國前案
    紀錄表一紙附卷可稽，惟被告第一次為警查獲後，案猶在法院審理中旋再犯同一
    性質之犯罪，且正值壯年，不思以己力從事正當職業謀生，犯後更一再藉詞卸責
    ，毫無悔意等一切情狀，量處如主文第二項所示之刑，並諭知易科罰金折算標準
    。又扣案之「大衛杜夫」（DAVIDOFF CLASSIC）一千零十條（二十萬二千支）、
    「峰牌」一百五十條（三萬支）、「七星（MILD SEVEN）」二百五十條（五萬支
    ）及「SILVER STARLET」五十條（一萬支），係未貼專賣憑證之菸類，應依臺灣
    省內菸酒專賣暫行條例第四十條第一款之規定宣告沒收之。
三、另公訴意旨就被告前揭犯罪事實(一)部分，認另涉有懲治走私條例第三條第一項之
    運送走私物品罪嫌云云。惟按懲治走私條例第三條第一項之運送或銷售走私物品
    罪，係以運送或銷售同條例第二條第一項私運管制物品進口逾公告數額之走私物
    品為構成要件，即其所運送或銷售者，須為同條例第二條第一項之走私物品，故
    其犯罪是否成立，以所運送或銷售者是否係走私物品為斷，與運送或銷售時之數
    額無關（最高法院八十六年度臺上字第五八二二號判決可資參照，同院八十六年
    度臺上字第二五三七號、八十六年度臺上字第五０００號判決亦同斯旨）。查，
    洋菸屬懲治走私條例公告管制物品項目及其數額丙項之管制進口物品，必以一次
    私運進口之總額由海關照緝獲時之完稅價格計算，超過十萬元者，方屬該條例第
    二條第一項所稱之「走私物品」，換言之，須有運送符合前開定義之走私物品之
    行為，方可成立同條例第三條第一項之運送走私物品罪，非謂未稅私運進口，即
    必屬「走私物品」，是一旦查獲未稅洋菸，須先問者係該扣案洋菸是否一次逾十
    萬元完稅價格私運進口之物品，如若其來源不明，更無以從扣案物品之包裝外觀
    、交運方法及交付之地緣關係，足憑供經驗法、論理法則之推認，即難逕認該未
    稅菸類僅因完稅價格逾十萬元，即逕認屬「走私物品」。經查，本件被告先後為
    警查獲扣案之未稅洋菸，其完稅價格固分別已超過十萬元，然此先後扣案之未稅
    洋菸均是在陸地上查獲，外觀上亦無以認定是否由被告取得之前即係同批一次走
    私進口物品，尚難僅因查獲時之數額，即推定該批扣案洋菸必屬同一次私運進口
    之物品（易言之，私運進口之方式除一次私運外，尚可能以分批私運，乃至於與
    其他走私物品分批夾帶私運進口，而本院窮盡調查之能事，仍查無任何積極證據
    足資證明扣案洋菸屬於一次私運進口，自不得以查獲被告運送時該批洋菸之完稅
    價格逾十萬元，即推定其屬於懲治走私條例第二條第一項之走私物品）；此外，
    本件犯罪事實(一)之犯罪事實固查獲被告有「搬運」行為，惟其搬運行為僅係於賣
    方卸貨後，由己負責短距離搬入藏放處所，與犯罪構成要件「運送」所欲處罰者
    係就兩地相隔地緣區隔，欲以處罰方式防止危險地域上擴散之處罰意旨，並無違
    逆，本件亦難認被告有何「運輸」之情。此外復查無其他積極證據足資證明被告
    有何運送走私物品之犯行，揆諸前揭判決意旨，本應諭知被告無罪之判決，惟公
    訴意旨既認此部分與前揭論罪科刑之販賣未貼專賣憑證菸類罪間，有方法結果之
    牽連關係，屬裁判上一罪，爰不另為無罪之諭知，附此敘明。
據上論斷，應依刑事訴訟法第三百六十九條第一項前段、第三百六十四條、第二百九
十九條第一項前段，臺灣省內菸酒專賣暫行條例第三十七條第五款、第四十條第一款
，刑法第十一條前段、第五十六條、（修正後刑法）第四十一條，罰金罰鍰提高標準
條例第一條前段、第二條，判決如主文。
本案經檢察官董明正到庭執行職務。
中    華    民    國      九十      年       三       月      二十一    日
                              臺灣高等法院高雄分院刑事第八庭
                                  審判長法官  郭雅美
                                        法官  張盛喜
                                        法官  洪兆隆
右正本證明與原本無異。
檢察官如不服本判決，應於判決送達後十日內向本院提出上訴狀，其未述理由者並
應於提出上訴狀後十日內向本院補提理由書（應附繕本)。
被告不得上訴。
                                      書記官  葉淑華
中    華    民    國      九十      年       三       月      二十三    日
附錄：本判決論罪科刑法條全文
臺灣省內菸酒專賣暫行條例第三十七條第五款：
有左列各款行為之一者，處一年以下有期徒刑拘役或科或併科五千元以下罰金。
五、違反第三十條之規定，販賣或轉讓未貼專賣憑證之菸類或酒類者。
                                                                        Ｑ


司法院資訊處製作；財團法人民間司法改革基金會備份。
